【裁判字號】    88,交聲,607
【裁判日期】    890831
【裁判案由】    違反道路交通管理處罰條例聲明異議
【裁判全文】
臺灣臺北地方法院交通事件裁定                    八十八年度交聲字第六０七號
    異議人即
    受處分人  甲○○
右列受處分人因違反道路交通管理處罰條例案件，對於台北市交通事件裁決所中華民
國八十八年十一月八日所為之處分 (原處分案號：北市交裁車字第二二－一五八五五
八六六六號），聲明異議，本院裁定如左：
    主      文
異議駁回。
    理      由
一、按小客車行駛於公告之專用快速道路，其汽車駕駛人或前座乘客未繫安全帶者，
    處汽車駕駛人新台幣（以下同）一千五百元罰鍰，道路交通管理處罰條例第三十
    一條第一項定有明文。
二、本件受處分人即異議人甲○○於民國八十八年八月十四日上午十時二十分許，乘
    坐其友人刁錫鶴駕駛其所有之車號ＣＢ－七九八六號自用小客車，行經公告之台
    北市新生高架橋汽車專用快速道路，未繫安全帶，而為台北市政府警察局中山分
    局（以下稱中山分局）交通分隊員警乙○○當場以拍照之方式採證，並以受處分
    人有違反前揭道路交通管理處罰條例第三十一條第一項規定之行為逕行掣單舉發
    ，嗣將舉發通知單送達於受處分人後，受處分人於舉發通知單上所載之應到案日
    期前向原處分機關提出申訴，經原處分機關請原舉發單位即中山分局調查結果，
    仍認受處分人確有上開未繫安全帶之違規行為，原處分機關乃依前揭道路交通管
    理處罰條例第三十一條第一項規定於八十八年十一月八日逕行裁處異議人罰鍰一
    千五百元。
三、訊據受處分人固不否認有駕駛前開車號自用小客車於前開時地為警拍照之事實，
    核與卷附由中山分局員警乙○○所拍攝之相片所顯示之情節相符，惟矢口否認有
    任何違反道路交通管理處罰條例規定之行為，辯稱：我有繫安全帶，並不是沒有
    繫，當日因身體不適才以右手將安全帶壓低云云，惟查：本件依警員所提出之採
    證照片，經放大後仍未見受處分人確有依規定繫緊安全帶；受處分人雖稱，其係
    將安全帶以手肘壓在腰間云云，但按道路交通管理處罰條例第三十一條第一項之
    所以要求小客車其駕駛人及前座乘客在汽車專用快速道路行駛時繫上安全帶，其
    立法意旨無非乃小客車其體積較小，且在快速道路行駛速度較快，如萬一有事故
    發生，駕駛人及前座乘客因繫有安全帶，將使駕駛人或前座乘客能得到較為安全
    之保護，而使傷害減到最低，是為貫徹法文之立法意旨，汽車安全帶之扣繫，自
    應依其原廠規定方式操作，而因小客車前排二側為三點式之安全帶，故駕駛人及
    前座乘客自應依三點式安全帶設計規定－即橫跨左肩（駕駛人）或右肩（前座乘
    客）後再橫跨腰部方式扣繫完善，方得認有依規定繫安全帶，否則如未依上開規
    定扣繫即難認係有繫安全帶（本院卷附交通部八十七年十一月十三日交路八七字
    第０四九一六一號函亦同此認定，可資參照），本件汽車，依照片中駕駛人所繫
    安全帶方式為三點式，亦甚明確，受處分人自承其繫安全帶之方式係將安全帶往
    綁在腰間，且依放大後之照片，亦顯見安全帶並無橫跨過左肩後，再綁在腰間，
    核諸前揭說明，自難認係依規定為安全帶之扣繫，受處分人上開辯解尚難認為可
    採，本件事證明確，受處分人之違規行為堪以認定。
四、綜上所述，受處分人確有在前述時地乘坐上開車號自用小客車前座，行經經公告
    之台北市環河汽車專用快速道路，未繫安全帶之違規事實，從而原處分機關依道
    路交通管理處罰條例第三十一條第一項規定逕行裁處受處分人罰鍰一千五百元，
    核無違誤，本件受處分人之異議為無理由，自應將其異議駁回。
據上論斷，應依道路交通案件處理辦法第十九條，裁定如主文。
中      華      民      國      八十九      年     八     月    卅一    日
                                    臺灣臺北地方法院交通法庭
                                        法    官  林  政  憲
右正本證明與原本無異。
如不服本裁定，應於裁定送達後五日內，向本院提出抗告狀。
                                        書 記 官  江  虹  儀
中      華      民      國      八十九      年     九     月     四     日


司法院資訊處製作；財團法人民間司法改革基金會備份。
